臺灣士林地方法院刑事判決　　　　　　　　96年度易字第12號
公　訴　人　臺灣士林地方法院檢察署檢察官
被　　　告　甲○○
　　　　　　　　　　國民
上列被告因侵占案件，經檢察官提起公訴（95年度偵字第2664號
），被告於本院準備程序進行中，就被訴事實為有罪之陳述，經
本院合議庭裁定由受命法官獨任依簡式審判程序審理，並判決如
下：
    主  文
甲○○意圖為自己不法之所有，而侵占自己持有他人之物，處拘
役貳拾日，如易科罰金以銀元佰元折算壹日。
    事實及理由
壹、程序部分：
一、按適用簡式審判程式之有罪判決書之製作，準用刑事訴訟法
    第454 條之規定，同法第310 條之2 定有明文。本件經合議
    庭裁定由受命法官獨任進行簡式審判程式，爰依照前開法律
    規定，準用刑事訴訟法第454 條為判決書之製作，先予敘明
    。
二、本件被告甲○○所犯係死刑、無期徒刑、最輕本刑為3 年以
    上有期徒刑以外之罪，亦非高等法院管轄第一審案件，且於
    準備程序進行中，被告先就被訴事實為有罪之陳述，經告知
    被告簡式審判程序之旨，並聽取檢察官、被告之意見後，本
    院合議庭裁定由受命法官進行簡式審判程序，是本件之證據
    調查，依刑事訴訟法第273 條之2 規定，不受同法第159 條
    第1 項、第161 條之2 、第161 條之3 、第163 條之1 及第
    164 條至第170 條規定之限制，合先敘明。
貳、實體部分：
一、本件犯罪事實及證據，除引用檢察官起訴刑書之記載（如附
    件），並補充如下：
(一)事實部分：甲○○前因妨害風化案件，經臺灣臺北地方法院
    以95年簡字第1700號判決判處有期徒刑3 月確定，已於95年
    8 月18日易科罰金執行完畢（未構成累犯）。
(二)證據部分：被告甲○○於本院準備程序及審理中自白（見本
    院卷第15頁至16頁、第27頁）。
二、核被告甲○○所為，係犯刑法第335 條第1 項侵占罪。被告
    於同年5 月間某日至起至93年9 月間某日止接續收受孫飛來
    所匯之款項後，僅於93年8 月5 日、同年9 月6 日、同年12
    月9 日及94年1 月11日，各匯3500元，共計14000 元至乙○
    設於台北第五信用合作社石牌分社第000-00-000000-0 號帳
    戶，並以易持有為所有之意思，將其餘131000元侵占入己，
    上開於密切接近之時地內所實施之數個收款未給予告訴人之
    行為，均侵害同一法益，各行為之獨立性極為薄弱，依一般
    社會健全觀念，難以強行分開，在刑法評價上以視為數個舉
    動之接續施行，合為包括之一行為予以評價，較為合理（參
    照最高法院92年度台上字第2594號判決要旨），應成立接續
    犯，而僅論以一罪。被告行為後，刑法部分條文於94年2 月
    2 日經總統公布修正，並自95年7 月1 日起施行，其中與本
    案有關之第2 條、第33條、第41條規定均已修正；又刑法施
    行法增訂第1 之1 條，亦於95年6 月14日經總統公布，並自
    同年7 月1 日起施行。按行為後法律有變更者，適用行為時
    之法律，但行為後之法律有利於行為人者，適用最有利於行
    為人之法律，現行刑法第2 條第1 項定有明文。此條規定係
    規範行為後法律變更所生新舊法律比較適用之準據法，是刑
    法第2條 本身雖經修正，但刑法第2 條既屬適用法律之準據
    法，本身尚無比較新舊法之問題，於新法施行後，應一律適
    用裁判時之現行刑法第2 條之規定，為「從舊從輕」之比較
    ，先予敘明。經查，刑法第335 條第1 項侵占罪之規定並未
    修正，然其法定刑中有關罰金刑部分：依修正後刑法第33
    條第5 款將罰金刑定為「新臺幣1 千元以上，以百元計算之
    」及修正後刑法施行法第1 條之1 規定「中華民國94年1 月
    7 日刑法修正施行後，刑法分則編所定罰金之貨幣單位為新
    臺幣。94年1 月7 日刑法修正時，刑法分則編未修正之條文
    定有罰金者，自94年1 月7 日刑法修正施行後，就其所定數
    額提高為30倍。但72年6 月26日至94年1 月7 日新增或修正
    之條文，就其所定數額提高為3 倍」，適用之結果，刑法第
    33 5條第1 項所得科處之罰金刑最高為新臺幣3 萬元，最低
    為新臺幣1 千元。依修正前刑法第33條第5 款規定之罰金
    最低額1 元及未修正之罰金罰鍰提高標準條例第1 條前段規
    定之提高罰金倍數10倍計算，刑法第335 條第1 項所得科處
    之罰金刑最高為銀元1 萬元，最低為銀元1 元，換算為新臺
    幣後，最高額雖與適用修正後刑法第33條第5 款等規定相同
    為新臺幣3 萬元，惟最低額僅新臺幣30元。比較結果，自
    以適用修正前刑法第33條第5 款之規定較有利於被告。
三、刑之酌科：
(一)宣告刑
    爰審酌被告前有犯罪紀錄素行不佳、犯罪之動機、目的、手
    段、所侵占之款項，及被告犯罪後終能坦承犯行，並與告訴
    人達成和解賠償損害，有刑事陳報狀及調解書各1 份在卷可
    憑（見本院卷第19至21頁），於本院審理時已坦承犯行，態
    度尚稱良好等一切情狀，量處如主文所示之刑。
(二)易刑處分
    被告行為時之刑法第41條第1 項前段規定：「犯最重本刑為
    五年以下有期徒刑以下之刑之罪，而受六個月以下有期徒刑
    或拘役之宣告，因身體、教育、職業、家庭之關係或其他正
    當事由，執行顯有困難者，得以一元以上三元以下折算一日
    ，易科罰金。」，且被告行為時之易科罰金折算標準，修正
    前罰金罰鍰提高標準條例第2 條前段（95年7 月1 日修正公
    布刪除）規定，就其原定數額提高為100 倍折算1 日，則本
    件被告行為時之易科罰金折算標準，應以銀元300 元折算1
    日，經折算為新臺幣後，應以新臺幣900 元折算為1 日。惟
    被告行為後之新法第41條第1 項前段則規定：「犯最重本刑
    為五年以下有期徒刑以下之刑之罪，而受六個月以下有期徒
    刑或拘役之宣告者，得以新臺幣一千元、二千元或三千元折
    算一日，易科罰金。」，比較新舊法易科罰金折算標準，新
    法並無較有利被告之情形，爰依新法第2 條第1 項規定，適
    用被告行為時之刑法第41條第1 項前段規定，定其易科罰金
    之折算標準（最高法院95年度第八次刑事庭會議決議三
    (二)參照）。
四、附帶說明被告行為時，刑法第335 條第1 項法定刑中關於「
    1 千元以下罰金」部分，應適用罰金罰鍰提高標準條例第1
    項前段，依行政院會銜司法院所定標準提高至10倍，經依現
    行法規所定貨幣單位折算新臺幣條例第2 條規定折算為新臺
    幣後，內容為：「新臺幣3 萬元以下罰金」。而被告行為後
    ，刑法施行法於95年6 月14日修正增訂第1 條之1 第1 項、
    第2 項前段規定：「中華民國94年1 月7 日刑法修正施行後
    ，刑法分則編所定罰金之貨幣單位為新臺幣。94年1 月7 日
    刑法修正時，刑法分則編未修正之條文定有罰金者，自94年
    1 月7 日刑法修正施行後，就其所定數額提高為30倍」，據
    此刑法第335 條第1 項法定刑罰金部分應變更為：新臺幣3
    萬元以下罰金。前述修正增訂前後，其實質內容相同，並無
    有利不利之別，而無刑法第2 條第1 項新舊法比較之問題，
    故應逕依刑法施行法第1 條之1 第1 項、第2 項前段準據法
    之特別規定調整刑法第335條第1 項之法定刑。
五、據上論斷，應依刑事訴訟法第273 條之1 第1 項、第299 條
    第1 項前段、第310 條之2 、第454 條第2 項，刑法第2條
    第1 項前段、第335 條第1 項、修正前刑法第41條第1 項前
    段，修正刪除前罰金罰鍰提高標準條例第2 條，刑法施行法
    第1 條之1 ，判判決如主文。
六、如不服本判決，得自判決送達之日起10日內，向本院提起上
    訴。
本案經檢察官方祥鴻到庭執行職務。
中　　華　　民　　國　　96　　年　　 3　　月　　30　　日
                        刑事第五庭法  官  汪梅芬
以上正本證明與原本無異。
                                  書記官  張馨尹
中　　華　　民　　國　　96　　年　　3 　　月　　30　　日
附錄本案論罪科刑法條：
中華民國刑法第335 條第1項（普通侵占罪）
意圖為自己或第三人不法之所有，而侵占自己持有他人之物者，
處5 年以下有期徒刑、拘役或科或併科1 千元以下罰金。
附件：
臺灣士林地方法院檢察署檢察官起訴書
 　　　　　　　　　　　　　　　　　　　95年度偵字第2664號
 　　被　　　告　甲○○　男　33歲（民國○○年○月○○日生）
 　　　　　　　　　　　　住臺北市○○區○○路136巷5號4樓
 　　　　　　　　　　　　居臺北市○○區○○路94號6樓
 　　　　　　　　　　　　國民身分證統一編號：Ｚ000000000號
 上列被告因侵占案件，已經偵查終結，認應該提起公訴，茲將犯
 罪事實及證據並所犯法條分敘如下：
 　　　　犯罪事實
 一、甲○○於民國92年間，透過友人何建章之介紹而結識乙○，
     並受委任代為催討乙○對孫飛來之債權新臺幣（下同）10
     萬元（不含利息），雙方約定以催討所得金額總額3成為報
     酬。甲○○受委任後，持乙○之委託書及當初孫飛來借款所
     簽發面額10萬元之本票1紙向孫飛來催討債務，孫飛來遂自
     同年5月間某日起至93年9月間某日止，在捷運雙連站出口處
     及臺北民生郵局等處，以現金或匯款方式，共交付甲○○14
     萬5,000元（含利息）。甲○○本應於扣取報酬後將款項交
     付予乙○，詎竟意圖為自己不法之所有，僅於93年8月5日、
     同年9月6日、同年12月9日及94年1月11日，各匯款3,500 元
     ，共計1萬4,000元至乙○設於臺北第五信用合作社石牌分社
     第00 0-00-000000-0號帳戶，並以易持有為所有之意思，將
     其餘款項13萬1,000元侵占入己，花用殆盡。嗣經乙○向孫
     飛來查詢後，始悉上情。
 二、案經乙○告訴及臺北市政府警察局北投分局報告偵辦。
     　　證據並所犯法條
 一、證據清單及待證事實
 ┌──┬──────────┬────────────┐
 │編號│證據名稱            │待證事實                │
 ├──┼──────────┼────────────┤
 │一  │被告甲○○之供述    │證明被告受告訴人乙○之委│
 │    │                    │任向孫飛來催收債權，並已│
 │    │                    │向孫飛來收取14萬5,000元 │
 │    │                    │之事實。                │
 ├──┼──────────┼────────────┤
 │二  │告訴人乙○之指述    │１證明告訴人委託被告向孫│
 │    │                    │  飛來催討債權，惟被告僅│
 │    │                    │  轉交其中1萬4,000元，並│
 │    │                    │  將餘款13萬1,000元侵占 │
 │    │                    │  入己之事實。          │
 │    │                    │２證明被告辯稱曾代告訴人│
 │    │                    │　處理楊昆翰及詹世明之債│
 │    │                    │  權，惟因告訴人積欠佣金│
 │    │                    │  未付，故將所收款項扣留│
 │    │                    │  抵償云云，並不實在之事│
 │    │                    │  實。　                │
 ├──┼──────────┼────────────┤
 │三  │證人李中裕、其妻即證│證明其等並未向告訴人借款│
 │    │人呂雪嬌證詞        │或代詹世明處理債務，亦不│
 │    │                    │認識被告，則被告辯稱曾代│
 │    │                    │告訴人處理詹世明之債權，│
 │    │                    │惟因告訴人積欠佣金未付，│
 │    │                    │故將所收款項扣留抵償云云│
 │    │                    │，並不實在之事實。　    │
 ├──┼──────────┼────────────┤
 │四  │證人孫飛來證詞      │證明證人孫飛來於上開時地│
 │    │                    │將欠款委由被告轉交告訴人│
 │    │                    │，惟部分款項遭被告侵占入│
 │    │                    │己之事實。              │
 ├──┼──────────┼────────────┤
 │五  │證人何建章之證詞    │證明告訴人委託被告向證人│
 │    │                    │孫飛來等人催討債權時，雙│
 │    │                    │方約定必須收回債權，被告│
 │    │                    │方可取得3成報酬之事實。 │
 ├──┼──────────┼────────────┤
 │六  │郵政國內匯款執據影本│證明證人孫飛來確已將積欠│
 │    │                    │告訴人之款項交予被告之事│
 │    │                    │實。                    │
 ├──┼──────────┼────────────┤
 │七  │本署90年度偵緝字第  │證明告訴人於90年7月間即 │
 │    │421號楊昆翰毀損債權 │就雙方債務糾紛與證人楊昆│
 │    │案件之不起訴處分書  │翰達成和解，則被告辯稱於│
 │    │                    │92年3、4月間代為處理告訴│
 │    │                    │人與證人楊昆翰之糾紛，惟│
 │    │                    │未取得佣金，始將證人孫飛│
 │    │                    │來交付之款項抵扣取償云云│
 │    │                    │，並不實在之事實。      │
 └──┴──────────┴────────────┘
 二、核被告甲○○所為，係犯刑法第335條第1項之侵占罪嫌。告
     訴意旨固認被告另涉犯背信罪嫌云云，惟查，刑法上之背信
     罪，係指為他人處理事務之人，以侵占以外之方法，違背任
     務，損害本人利益之行為而言。侵占罪，則以侵占自己持有
     他人之物為其特質，至其持有之原因如何，可以不問，故就
     處理他人事務之持有物，以不法所有之意思，據為己有，係
     屬侵占罪，而非背信罪，最高法院著有30年上字第2633號判
     例可供參照，故本件自應論以侵占罪而非背信罪嫌，附此敘
     明。
 三、依刑事訴訟法第251條第1項提起公訴。
     此　致
 臺灣士林地方法院
 中　　華　　民　　國　　95　　年　　12　　月　　6 　　日
 　　　　　　　　　　　　　　檢 察 官  丙  ○　○
 本件正本證明與原本無異
 中　　華　　民　　國　　95　　年　　12　　月　　13　　日
 　　　　　　　　　　　　　　書 記 官  梁  培  雯
 參考法條：
 中華民國刑法第335條
 （普通侵占罪）
 意圖為自己或第三人不法之所有，而侵占自己持有他人之物者，
 處 5 年以下有期徒刑、拘役或科或併科 1 千元以下罰金。
 前項之未遂犯罰之。
